臺北高等行政法院裁定　　　　　　　　　　　　　　　　九十一年度停字第一一號
　　聲　請　人　甲○○
　　　　　　　　乙○○
　　共　　　同
　　訴訟代理人　蔡進良律師
　　相　對　人　臺北縣政府
　　代　表　人　蘇貞昌縣長）.
　　訴訟代理人　丙○○
　　　　　　　　丁○○
右當事人間因土地徵收事件，聲請人聲請停止原處分之執行，本院裁定如左：
    主　文
聲請駁回。
聲請程序費用由聲請人負擔。
    理　由
一、按原處分或決定之執行，將發生難於回復之損害，且有急迫情事者，當事人始得
    聲請行政法院裁定停止執行，行政訴訟法第一百十六條第二項前段，規定甚明。
二、本件聲請人聲請意旨略謂：
  (一)本件聲請人甲○○、乙○○分別所有座落台北縣淡水鎮○○段三四四地號、三四
    五之一地號土地及其上建物，前經相對人公告徵收處分並通知在案，惟聲請人以
    徵收補償關於建築改良物部分數額過低、徵收土地範圍未及同路段同一徵收計畫
    範圍內現供道路使用之所有土地（竹圍段三三六、三三八、三四０地號）等為由
    ，不服上開徵收處分而於公告期間「異議」，並對相對人先後兩次「查處」結果
    ，續為不服而提起訴願，由於受理訴願機關（行政院及內政部）逾法定期間未為
    訴願決定，聲請人遂依法提起訴訟。
  (二)執行將發生難以回復之損害且有急迫情事
    聲請人所有系爭土地及建物位處捷運淡水線竹圍站正對面人潮眾多的黃金路段，
    原經營商業，由於前開徵收處分影響聲請人財產權、工作權（營業自由，參見司
    法院釋字第五一四號解釋）至鉅，若予以執行或為後續程序之進行，其結果必將
    使聲請人發生難以回復之損害，蓋系爭建物原作商業用，若不停止執行，則即使
    將來本案訴訟確定原處分違法應予撤銷，也因執行原處分而拆除系爭建物、甚至
    興建計畫人行天橋完畢，而無法回復原狀，且由於營業權（表彰設立及經營商業
    之具有財產價值之權利）、營業利益之損失難以估計，更重要的是轉業上的困難
    ，實已達不能以金錢賠償，或謂依社會一般通念達到回復困難之程度，此與一般
    建築物之拆除，尚得以金錢賠償之情形，自有不同。
  (三)又相對人就系爭徵收處分，目前已發放部分核定之補償數額，待其覓得財源（按
    本案需地機關台北縣淡水鎮公所計畫經費由相對人補助），必即為後續處分之執
    行或程序之進行（參土地徵收條例第二十八條），核情對聲請人當有急迫之情事
    ，應無疑義。此外，依徵收計畫於系爭徵收土地位址興建人行陸橋，事非具有迫
    切性，即使暫時予以停止徵收處分之執行，以待本案判決確定，於公益亦難謂有
    重大影響，蓋目前仍有人行穿越道之劃設，且法治國家如今所謂「公益」，係指
    社會各個成員之事實上利益，經由複雜交互影響過程所形成之理想的整合狀態，
    而非以統治團體或政府泛言為社會多數人之利益，如行的安全，即屬當之，是衡
    量本事件徵收處分，對於聲請人之財產權與工作權（營業自由）如前述有重大影
    響，相較之下，暫時停止系爭徵收處分之執行所受影響，可謂尚非重大。
三、本件相對人答辯意旨略謂：
  (一)依土地徵收條例第二十二條規定略以：「‧‧‧，該管直轄市或縣（市）主管機
    關接受異議後應即查明處理，並將查處情形以書面通知土地權利關係人。」相對
    人以九十年七月十二日九十北府地用字第二五五三三八號函請台北縣淡水鎮公所
    （以下簡稱淡水鎮公所）查明事實副知異議人（即聲請人）並惠復相對人，淡水
    鎮公所以九十年八月六日北縣淡建字第九０一二二九二七號函復相對人，查估金
    額不一致係為相對人僅辦理合法建築物公告補償，另非合法部份淡水鎮公所將以
    救濟金另案發放，查處結果非如土地所有權人於九十年六月十一日異議書內所述
    ：「地上建築物補償之查估，依其公告清冊所載計算之數額，顯較前此需地機關
    所委託『財團法人台灣經濟技術研究所』查估之結果短少。」兩者所述似有出入
    ，故相對人再以九十年八月三十一日九十北府地用字第三二三三五一號函請淡水
    鎮公所就事實敘明惠復相對人，淡水鎮公所以九十年十月二十四日九十北縣淡建
    字第二九二六一號函復相對人：「‧‧‧鈞府認定發放數額為（主建物及土地部
    份），剩餘附屬建物及自動拆除獎助金為本所另行發放，部份附屬建物及非合法
    建物（如廣告招牌）本所認定後不予發放，以致民眾異議查估數額不符。」相對
    人發放之建築物補償費為淡水鎮公所委託「財團法人台灣經濟技術研究所」查估
    ，並由相對人工務局認定之合法建築物，另非合法建築物及自動拆除獎助金由淡
    水鎮公所從查估清冊內分出另行造冊發放，故本案非如聲請人所述公告清冊所載
    計算之數額比需地機關委託「財團法人台灣經濟技術研究所」查估之結果短少。
  (二)聲請人所有淡水鎮○○路一一九號建築物營業損失未發放部分，依淡水鎮公所九
    十年六月十五日北縣淡建字第九０一一九五一三號函說明二：「本次徵收案內建
    物共七戶，所有權人所送營利事業登記證有五戶（如附件）；（民權路一一九號
    營利事業登記證未送）‧‧‧」，淡水鎮公所於合法建築物補償清冊中註明：「
    編號一（淡水鎮○○路一一九號）、三未提出營利事業登記證，本所另行造冊發
    放」。
四、惟依本院調查結果，需用土地人淡水鎮公所之「徵收土地計畫書」，其徵收土地
    原因乃係為配合竹圍捷運站興建人行陸橋所需，爰臺北縣政府於九十年五月十四
    日以九十北府地用字第一六八五０三號公告徵收處分並通知聲請人，至該處分縱
    為執行，依一般社會通念，聲請人營業利益之損失，甚至轉業上的困難，其事後
    並非不能以金錢加以賠償或回復，尚難謂將發生難以回復之損害。再者，徵收計
    畫於系爭土地位址既係為興建人行陸橋，於公益非謂無重大影響，倘准予暫時停
    止執行，於公益影響甚鉅，本件聲請人之聲請，核與首揭停止執行規定之要件不
    符，自不應准許。
五、依行政訴訟法第一百零四條、民事訴訟法第九十五條、第七十八條、第八十五條
    第一項前段，裁定如主文。
中　  　華　  　民　  　國　 　九十一 　　年　 　三　 　月　   十五 　　日
                    臺 北 高 等 行 政 法 院  第  七  庭
                                審 判 長 法  官　鄭小康
　　　　　　　　　　　　　　　　　　　　 法　官　林金本
　　　　　　　　　　　　　　　　　　　　 法　官　黃秋鴻
右為正本係照原本作成。
如不服本裁定，應於送達後十日內，向本院提出抗告狀（須按他造人數附繕本）。
中　  　華　  　民　  　國　 　九十一 　　年　 　三　 　月　   十五 　　日
                                         書記官  賴思華
